【裁判字號】    98,重訴,92
【裁判日期】    980630
【裁判案由】    返還押租金等
【裁判全文】
臺灣臺北地方法院民事判決              98年度重訴字第92號
原      告  優質女人企業股份有限公司
法定代理人  丁○○
訴訟代理人  楊俊元律師
被      告  丙○○○
訴訟代理人  乙○○
            蔡良靜律師
上當事人間請求返還押租金等事件，本院於98年5 月26日言詞辯
論終結，判決如下：
    主  文
原告之訴及假執行之聲請均駁回。
訴訟費用由被告負擔。
    事  實  及  理  由
一、原告主張：原告前於民國91年9 月20日，向被告、訴外人黃
    芳玉承租彼等共有台北市大安區○○○路○段48號、48之1
    、48之2 號房屋（下合稱系爭房屋），租期自91年12月15日
    起至96年12月14日止。又原告於上開租賃期限屆滿前，復向
    被告、黃芳玉表示續租，惟嗣僅兩造就系爭房屋簽訂租賃契
    約（下稱系爭租約），原告並交付附表所示支票（下稱系爭
    支票）作為租金、並同意將前租賃關係押租金作為系爭租約
    押租金，被告則將系爭房屋繼續交付原告使用。詎黃芳玉迄
    未同意系爭租約，原告即於97年5 月7 日，依民法第436 條
    規定終止系爭租約，請求返還系爭支票、系爭押租金。爰基
    於系爭租約第4 條第2 項、第13條第2 項、民法第179 條法
    律關係。聲明：（一）被告應給付原告933,333 元，及自97
    年6 月1 日起至清償日止，按年息百分之5 計算之利息，暨
    自97年6 月1 日起至清償日止，按日給付93,333元之違約金
    。（二）被告應返還系爭支票。（三）願供擔保請准宣告假
    執行。
二、被告方面：黃芳玉同意系爭租約；原告不得依民法第436 條
    規定終止系爭租約，系爭租約迄今仍合法有效；縱認原告終
    止系爭租約有理由，其請求違約金亦屬過高，應予酌減；以
    所受損害主張抵銷等語，資為抗辯。聲明：（一）原告之訴
    駁回。（二）如受不利判決，願供擔保請准宣告免為假執行
    。
三、兩造不爭執事項：
（一）系爭房屋為被告、黃芳玉共有，應有部分分別為2/3、1/3
      。
（二）原告前於91年9 月20日，向被告、黃芳玉承租彼等共有系
      爭房屋，租期自91年12月15日起至96年12月14日止，原告
      並交付被告押租金933,333 元。
（三）兩造於96年12月11日，就系爭房屋簽訂系爭租約，約定租
      賃期間自96年12月15日起至99年12月14日止，每月租金75
      6,000 元。惟系爭租約所列出租人仍為被告、黃芳玉，黃
      芳玉迄未在系爭租約用印。又原告並交付系爭支票作為租
      金、並同意將前租賃關係押租金作為系爭租約押租金。
（四）原告於97年5 月7 日，以（97）委字第0507號律師函表示
      以97年5 月31日為基準終止系爭租約。
四、兩造爭執事項：（一）原告依民法第436 條規定終止系爭租
    約，有無理由？（二）若原告已合法終止系爭租約，則其訴
    請被告返還押租金、給付違約金、返還系爭支票，有無理由
    ？（三）被告以其所受損害主張抵銷，有無理由？
（一）原告依民法第436 條規定終止系爭租約，有無理由？
    1.按租賃關係存續中，因不可歸責於承租人之事由，致租賃
      物之一部滅失者，承租人得按滅失之部分，請求減少租金
      。前項情形，承租人就其存餘部分不能達租賃之目的者，
      得終止契約。前條規定，於承租人因第三人就租賃物主張
      權利，致不能為約定之使用、收益者準用之。民法第435
      條、第436 條固定有明文。惟承租人按民法第436 條規定
      終止租約，以因第三人就租賃物主張權利，致不能為約定
      之使用、收益之情形為限。
    2.本件原告雖以黃芳玉曾委請律師，以97年5 月6 日九十七
      年度松字第9705061 號函（下稱系爭函件）表示不同意系
      爭租約為由，主張按民法第436 條規定終止系爭租約，並
      提出系爭函件在卷為憑。惟為被告所否認。經查，兩造於
      96年12月11日，就系爭房屋簽訂系爭租約，約定租賃期間
      自96年12月15日起至99年12月14日止，每月租金756,000
      元等情，為兩造所不爭執，業已述之如前。已徵系爭租約
      應僅存在兩造間。至系爭租約雖將黃芳玉另列為出租人乙
      情，惟查，系爭租約簽訂公證時，黃芳玉未曾到場或授權
      他人簽訂系爭租約乙情，有系爭租約在卷可按，復經公證
      人甲○○到庭結證屬實，堪可認定。足徵原告與黃芳玉間
      未就系爭租約達成合意。另參酌系爭函件記載：「…嗣貴
      公司（指原告）於96年12月11日就本租賃標的與丙○○○
      （指被告）所簽訂之房屋租契約書（指系爭租約）…」等
      語，堪認迄至97年5 月6 日，黃芳玉仍未認同其為系爭房
      屋出租人。益徵系爭租約並未存在原告與黃芳玉間甚明。
      又被告雖辯稱：黃芳玉同意系爭租約云云，惟其始終未能
      提出原告與黃芳玉就系爭租約已經達成合意之證據資料以
      實其說，是本院自難遽採被告此部分陳述。次查，黃芳玉
      雖以系爭函件表示「…貴公司（指原告）於96年12月11日
      就本租賃標的與丙○○○（指被告）所簽訂之房屋租賃契
      約書第6 條第4 項亦約定：本租賃標的一樓面對敦化南路
      之出入公共區域（如附圖）係供乙方（指貴原告）、二樓
      及地下一樓共同出入之用，目前乙方所作影響二樓及地下
      一樓出入之木板（如附件照片）應即拆除等語。（二）惟
      貴公司自簽約經多次催促拆除前述木板，迄今仍未依約將
      上述木板拆除，顯屬故意違約。特以此律師函通知貴公司
      於文到7 日內拆除，逾期不履行，將不同意續約，並請求
      損害賠償。」等節，然上開記載是否即得認係黃芳玉就租
      賃物主張權利，致原告不能為約定之使用、收益，非無可
      疑。又參諸系爭函件上開記載，互核即與兩造間系爭租約
      第6 條第4 項約定相符，亦徵系爭函件充其量僅在促使原
      告履行兩造間之契約義務。尚難因此即認黃芳玉就租賃物
      主張權利，致不能為約定之使用、收益。況查，原告於97
      年5 月7 日以（97）委字第0507號律師函終止系爭租約時
      ，亦明確表示「…遲不於新租約上簽名，致使租賃關係不
      明確，造成公司財務規劃及業務推展之嚴重困擾，本公司
      考量再三，興起不如歸去之感…」等語，堪認原告主張終
      止系爭契約，並非黃芳玉就系爭房屋主張權利所致。從而
      ，原告主張因第三人就租賃物主張權利，致不能為約定之
      使用、收益，而按民法第436 條規定終止系爭租約，即屬
      無據，不足採取。
（二）原告按民法第436條規定終止系爭租約既無理由，兩造其
      餘爭點「（二）若原告已合法終止系爭租約，則其訴請被
      告返還押租金、給付違約金、返還系爭支票，有無理由？
      （三）被告以其所受損害主張抵銷，有無理由？」，即無
      再予審究之必要，附此敘明。
五、綜上所述，原告按民法第436 條規定終止系爭租約既非合法
    ，則兩造間系爭租約仍然存在，自堪認定。是原告基於系爭
    租約第4 條第2 項、第13條第2 項、民法第179 條法律關係
    ，訴請被告（一）給付933,333 元，及自97年6 月1 日起至
    清償日止，按年息百分之5 計算之利息，暨自97年6 月1 日
    起至清償日止，按日給付93,333元之違約金。（二）返還系
    爭支票，為無理由，不應准許。又原告之訴既經駁回，則其
    假執行之聲請，亦失所附麗，應併予駁回。
六、本件事證已臻明確，兩造其餘之攻擊防禦方法及所提之證據
    ，經審酌後認均無礙判決之結果，爰不予一一論述。
七、據上論結，原告之訴為無理由，依民事訴訟法第78條，判決
    如主文。
中    華    民    國    98    年    6     月    30    日
                  民事第二庭    法  官  黃呈熹
以上正本係照原本作成
如對本判決上訴，須於判決送達後20日內向本院提出上訴狀
中    華    民    國    98    年    6     月    30    日
                                書記官  傅美蓮


司法院資訊處製作；財團法人民間司法改革基金會備份。
